【裁判字號】    95,訴,582
【裁判日期】    950823
【裁判案由】    損害賠償
【裁判全文】
臺灣新竹地方法院民事判決               95年度訴字第582號
原        告  丙○○
兼法定代理人  甲○○
              乙○○○
前三人共同訴
訟代理人      蘇明淵律師
              謝孟儒律師
被        告  丁○○
                           9.
訴訟代理人    黃金源律師
上列當事人間損害賠償事件，本院判決如下：
    主  文
原告之訴及假執行之聲請均駁回。
訴訟費用由原告負擔。
    事實及理由
一按原告之訴，依其所訴之事實，在法律上顯無理由者，法院得
  不經言詞辯論，逕以判決駁回之，民事訴訟法第249條第2項，
  定有明文。
二原告起訴主張，被告之子曾能忠於民國94年12月13日晚間22時
  30分駕駛自用小客車（車牌號碼為W2-8832號），在新竹縣橫
  山鄉○○路○段274號前撞擊被害人林文治（即原告丙○○之
  父、原告甲○○、乙○○○之子林文治），被害人林文治當場
  死亡。被告為加害人曾能忠之母，為曾能忠之繼承人，應概括
  承受加害人之一切權利義務。因此，依據侵權行為損害賠償法
  律關係請求被告賠償原告丙○○、甲○○、乙○○○精神上之
  損害賠償及扶養費各新台幣（下同）2,273,381元、1,370,689
  元、1,436,943元等語。
三被告則抗辯，曾能忠死亡後尚遺有曾玟棋、曾鈺茹、曾靖媗三
  名子女，且三名子女均未拋棄繼承，依據民法規定，曾能忠之
  繼承人應為其三名子女，而非被告，因此，原告以被告為曾能
  忠之繼承人，應代曾能忠賠償原告云云，為無理由，應駁回之
  。
四本院得心證之理由
  (一)依據民法第1138條規定，遺產繼承人，除配偶外，依照下列
    順序定之：一、直系血親卑親屬。二、父母。三、兄弟姊妹
    。四、祖父母。經查：原告所稱之加害人曾能忠亦於上開車
    禍中死亡，惟曾能忠死亡後尚留有三名子女曾玟棋、曾鈺茹
    、曾靖媗三人，有戶籍謄本及原告製作之繼承系統表在卷可
    參，且查曾能忠死亡前之戶籍地為新竹縣橫山鄉，有個人除
    戶資料查詢結果在卷可參。依據非訟事件法第144條規定，
    曾能忠之繼承人為拋棄繼承之管轄法院為本院，但查本院並
    無曾能忠之子女為拋棄繼承之申報。因此，被告雖為曾能忠
    之母，而為曾能忠之第二順位繼承人，但因前順位之直系血
    親卑親屬並未拋棄繼承，被繼承人曾能忠之權利義務自應由
    第一順位之曾玟棋、曾鈺茹、曾靖媗繼承。
  (二)被告既非曾能忠之繼承人，自無繼承曾能忠之權利、義務，
    縱然原告起訴之曾能忠侵害被害人林文治（原告丙○○之父
    、原告甲○○、乙○○○之子林文治）致死，而使原告受有
    精神上之損害及扶養費之損害等情屬實，其在法律上亦顯無
    理由向非繼承人之被告求償。
  (三)綜上所陳，原告之起訴在法律上顯無理由，從而，依據首揭
    之民事訴訟法第249條第2項規定，爰不經言詞辯論，而以判
    決駁回原告之訴。
五訴訟費用負擔之依據：民事訴訟法第78條、第85條第1項。
中    華    民    國    95    年    8     月    23    日
                  民事第一庭    法  官  黃珮禎
以上正本係照原本作成。
如對本判決上訴，須於判決送達後20日內向本院提出上訴狀。
中    華    民    國    95    年    8     月    23    日
                                書記官  黎秀娟


司法院資訊處製作；財團法人民間司法改革基金會備份。
